臺灣高雄地方法院刑事判決　　　　　　　96年度易字第2554號
　　公　訴　人　臺灣高雄地方法院檢察署檢察官
　　被　　　告　丙○○
　　　　　　　　丁○○
上列被告等因賭博案件，經檢察官聲請簡易判決處刑（96年度偵
字第11938 號），本院認不得以簡易判決處刑，改依通常程式判
決如下：
    主    文
丙○○共同犯賭博罪，處罰金新臺幣萬元，減為罰金新臺幣壹
萬伍仟元，如易服勞役，以新台幣壹仟元折算壹日。扣案如附表
一編號1 至20所示之物，均沒收之。
丁○○共同犯賭博罪，處罰金新臺幣貳萬伍仟元，減為罰金新臺
幣壹萬貳仟伍佰元，如易服勞役，以新台幣壹仟元折算壹日。扣
案如附表一編號1 至20所示之物，均沒收之。
    事    實
一、丙○○自民國96年2 月23日（聲請簡易判決處刑書誤繕為95
    年2 月23日）起，在高雄市前鎮區○○○路481 號之公眾得
    出入場所經營「加蜂電子遊藝場」，擺設扣案如附表一編號
    1至9所示之賭博性電子遊戲機台與不特定之賭客賭博財物，
    丁○○則自96年2月23日起，受僱於丙○○。丁○○負責電
    玩機台開分、洗分及監看店內營業情形等工作，丙○○負責
    兌換現金。丙○○、丁○○自96年2 月23日起，基於在公眾
    得出入場所賭博財物之犯意聯絡，與不特定之賭客在「加蜂
    電子遊藝場」賭博財物。賭博方式係以一比一比例開分（即
    新臺幣（下同）10元開10分）之方式，並以所開分數押注、
    比倍及轉押注分數之方式把玩電玩機臺，如押中特定號碼或
    勝出時，則依該電玩機臺所預設之程式獲若干倍數之積分，
    若未押中，所押分數則落入同一機臺之程式內，待賭客把玩
    完畢後，再以機具內累積之分數以一比一方式向丁○○洗分
    後，再向丙○○換成現金，藉此射倖之賭博方式，計算輸贏
    。嗣於96年4 月18日14時許，適有賭客乙○○（業經台灣高
    雄地方法院檢察署檢察官以96年度偵字第11870 、12873 號
    案件為緩起訴處分）前往「加蜂電子遊藝場」，並以1 比1
    之比率向丁○○兌換2,000 分，把玩「賽馬」電玩機臺賭博
    ，嗣電玩機臺剩下400 分時，乙○○向丙○○示意要洗分，
    丙○○旋委由丁○○前來確認分數並將電玩機臺之分數歸零
    ，並由丙○○交付賭資400 元予乙○○時，當場為警查獲，
    並扣得附表一編號1至20所示之物。
二、案經高雄市政府警察局前鎮分局報告臺灣高雄地方法院檢察
    署檢察官偵查聲請簡易判決處刑。
    理    由
壹、證據能力部分：
一、按當事人、代理人或辯護人於法院調查證據時，知有第159
    條第1 項不得為證據之情形，而未於言詞辯論終結前聲明異
    議者，視為有前項之同意，刑事訴訟法第159 條之5 第2 項
    定有明文。本案以下認定事實所引用之傳聞證據，檢察官、
    被告丙○○、丁○○均未於言詞辯論終結前就證據能力表示
    異議（見本院96年11月7日審判筆錄第8 -11頁），而各該證
    據之取得亦無違法不當之情事，作為證據並無不適當，依上
    開說明，本院認本案以下所引用之證據均有證據能力，合先
    敘明。
貳、實體部分：
一、訊據被告丙○○固坦承有於事實欄所述時間經營「加蜂電子
    遊藝場」，並僱用丁○○為員工，從事機台開分、洗分工作
    之事實；被告丁○○固坦承有於事實欄所述時間受僱於丙○○，在「加蜂電子遊藝場」從事開分、洗分工作之事實，惟
    均矢口否認有賭博犯行，被告丙○○辯稱：我當天在店門口
    燒金紙，警察叫我在筆錄簽名沒有給我看事實，我沒有換賭
    資給乙○○，我們店內是純娛樂云云；被告丁○○辯稱：我
    沒有換錢給乙○○，除了開分、洗分外，其他事情均不知情
    云云。經查：
（一）「加蜂電子遊藝場」於不特定之賭客來店後，由被告丁○○依一比一之比例為賭客開分打玩，其賭博方式以所開分
      數押注、比倍及轉押注分數之方式把玩電玩機臺，如押中
      特定號碼或勝出時，則獲得積分，若未押中，所押分數則
      減少積分，最終以賭客所剩分數以一比一方式向被告丙○○兌換現金乙節，業據證人乙○○於本院審理中結證稱：
      我有在96年4 月18日到「加蜂電子遊藝場」玩機台，該店
      開分方式是100 元開100 分，洗分兌換賭資比例是100 分
      換100 元，我警詢說當天是以2,000 元開2,000 分，玩到
      剩400 分，就向丙○○說要洗分是實在的，也是自願的，
      當時筆錄有看過才簽名，當時是丁○○按洗分鈕，丙○○
      拿400 元給我，該400 元為警當場查扣，我第1 次去該店
      玩機台時洗分不能換現金，第2 次或第3 次時丙○○說要
      跟我買分，我就知道可以換現金，在96年4 月12日我有換
      到1,500 元，我玩賽馬機台之操作方式只要押分，不用其
      他操作等語（見本院96年11月7 日審判筆錄第3-7 頁）；
      於96年4 月18日偵查中結證稱：警詢筆錄有依我的意思記
      載，我今天洗400 分，女生洗分數，男生拿400 元給我，
      被查扣之400 元是兌換之賭資，我在該店共換現金2 次，
      上次是96年4 月12日，模式跟今天相同，也是女的洗分，
      男的換錢等語（見96年度偵字第11870 號卷第5 、10頁）
      ；於96年4 月18日警詢中證述：我今天玩賽馬累積400 分
      ，向男店員（即丙○○，經當場指認）示意洗分，該男子
      即指示店員（即丁○○，經當場指認）前來確認我機台分
      數，並按洗分鈕，是由丙○○把400 元交給我，我上次是
      96年4 月12日在該店換1,500 元，也是向丙○○示意洗分
      ，丁○○來按洗分鈕，之後丙○○將賭資給我等語（見警
      卷第10、11頁）。證人即查獲警員張峰銘於偵查中結證稱
      ：本件是我去探路，我沒有換錢，但我探訪時就是丙○○
      負責換錢，丁○○負責開分、洗分，查獲當天是乙○○玩
      賽馬，我坐在不到2 公尺之距離，我看他邊玩邊與丁○○
      聊天，後來要離開，丁○○前來確認分數按下洗分鈕，即
      看到丁○○走到櫃臺與丙○○交頭接耳，後來丙○○往乙○○旁邊走，把錢折一折塞給乙○○，乙○○到店門口就
      被我們攔下來，從乙○○右邊口袋查到400 元賭資等語（
      見96年度偵字第11938 號卷第15、17頁）。證人乙○○在
      警詢、偵訊、本院審理中對「加蜂電子遊藝場」內機台分
      數可以兌換現金之證述前後一致，亦與證人張峰銘所述相
      符，證人乙○○、張峰銘與被告丙○○、丁○○均無怨隙
      ，當不致甘冒偽證風險，誣指被告丙○○、丁○○有賭博
      行為，證人乙○○、張峰銘上開所述應屬可採，被告丙○○、丁○○一再否認「加蜂電子遊藝場」有兌換現金之說
      詞應係為免刑責之託辭，不足採信。
（二）此外，並有高雄市政府警察局行政科專勤組扣押筆錄暨扣
      押物品目錄表、查扣電玩機具寄存清冊、現場照片17幀在
      卷足資佐證，綜上所述，被告丙○○、丁○○確有於「加
      蜂電子遊藝場」之公眾得出入之場所賭博財物，事證明確
      ，犯行均堪認定，應均予依法論科。
二、按刑法上之賭博罪，係指依偶然之勝負，定財物之得失為要
    件。凡以勝負繫於偶然之事實，並非事前所能預知者，即為
    賭博，並無方法之限制；其所謂財物，係指金錢或其他有經
    濟上價值之有體物而言。而「對向犯」則係指2 個或2 個以
    上之行為者，彼此相互對立之意思經合致而成立之犯罪，如
    賄賂、賭博、重婚等罪均屬之，因行為者各有其目的，各就
    其行為負責，彼此間無所謂犯意之聯絡，當亦無適用刑法第
    28條共同正犯之餘地（參最高法院81年臺非字第233 號判例
    意旨）。依上開說明，數行為人就開設電子遊戲場擺設賭博
    性電玩機台與不特人賭博，有犯意聯絡及行為分擔，得成立
    共同正犯，惟與參與打玩之賭客間，尚不成立共同正犯。又
    學理上所稱「集合犯」之職業性、營業性或收集性等具有重
    複特質之犯罪均屬之，例如經營、從事業務、收集、販賣、
    製造、散布等行為概念者，此即刑事法若干犯罪行為態樣，
    本質上原具有反覆、延續實行之特徵，立法時既予特別歸類
    ，定為犯罪構成要件之行為要素，則行為人基於概括之犯意
    ，在密切接近之一定時、地持續實行之複次行為，倘依社會
    通念，於客觀上認為符合一個反覆、延續性之行為觀念者，
    於刑法評價上，即應僅成立一罪。
三、本件被告丙○○經營電子遊藝場，擺設扣案如附表一編號1
    至9 所示之賭博性電動機台，並僱用被告丁○○擔任店員，
    負責看顧機台、開分、洗分，被告丙○○負責兌換賭資現金
    ，並由賭客將代幣投入電子機台押分；未押中部分，則該次
    賭資歸被告丙○○所有；押中部分，則依押中之倍數累積代
    幣後兌換現金，乃係以偶然之勝負，決定財物之得失，揆諸
    前揭之說明，自屬賭博無疑。核被告丙○○、丁○○所為，
    均係犯刑法第266 條第1 項之普通賭博罪。被告丙○○、丁○○就上開賭博犯行間，有犯意聯絡及行為分擔，均為共同
    正犯。又被告丙○○在「加蜂電子遊藝場」之公眾得出入場
    所內擺設扣案如附表一編號1 至9 所示之賭博性電子遊戲機
    台，擺設之初即有與客人反覆實施賭博行為之犯意，顯係基
    於一個概括性犯意，侵害同一社會法益，且具有場所、時間
    密接性，足認被告丙○○、丁○○之行為，應屬具有預定同
    種類行為將反覆實行之集合犯，應包括性地各論以一賭博罪
    ，故聲請意旨雖僅就96年4 月18日查獲賭客乙○○之賭博犯
    行予以追訴，然本件自得就其餘部分併予審理，附此敘明。
    爰審酌被告丙○○、丁○○均成年人，不知正當從事社會生
    活，竟以「加蜂電子遊藝場」之電玩機台從事賭博行為，破
    壞社會善良風氣，所為實有不該，且犯後均否認犯行，態度
    不佳，及考量查獲賭博性電子遊戲機具數量甚夥，惟被告丙○○、丁○○從事上開賭博期間不長，尚未造成重大危害，
    被告丙○○身為「加蜂電子遊藝場」之負責人，具有主導該
    店經營方式之地位，惡性較為重大，而被告丁○○為謀生計
    始受僱於該店，聽命被告丙○○指示參與賭博犯行，被告丁○○之犯罪情節顯較輕微，並念及被告丙○○、丁○○均無
    受刑事執行之前科紀錄，素行非惡，有臺灣高等法院被告丙○○、丁○○前案紀錄表各1 份在卷可稽等一切情狀，各量
    處如主文所示之刑，又本件被告丙○○、丁○○之犯罪時間
    ，在96年4 月24日以前，均合於中華民國96年罪犯減刑條例
    所定減刑條件，均應依該條例第2 條第1 項第3 款規定減其
    宣告刑二分之一，併參酌犯罪情節、尚屬初犯，均諭知易服
    勞役之折算標準以新台幣1千 元折算1 日，以資懲儆。
四、扣案如附表一編號1 至9 所示之賭博性電子遊戲機具32台（
    含IC板43塊），均係當場賭博之器具；附表一編號14至16所
    示之現金，係在籌碼兌換處之財物，業據被告丙○○於警詢
    供述明確，並有扣押物品目錄表在卷可參，均依刑法第266
    條第2 項規定，不問屬於犯人與否，均應宣告沒收之。再附
    表一編號10至13所示之物，係記錄賭客本次積分所用之物，
    附表一編號17、18、19、20所示之物，係供本案被告丙○○
    、丁○○共同犯罪所用之物，且為被告丙○○所有，被告丙○○應依刑法第38條第1 項第2 款規定，宣告沒收之，被告
    丁○○依共犯責任分擔原則，併予宣告沒收。至於附表一編
    號21所示之物，與本件被告丙○○、丁○○之賭博犯行無涉
    ，爰不為沒收之諭知，附此敘明。
、不另為無罪諭知部分：
一、聲請簡易判決處刑意旨認被告丙○○、丁○○前開所為，主
    觀上均有營利之意圖，客觀上有供給賭博場所或聚眾賭博之
    行為，因認其等亦涉犯刑法第268 條意圖營利供給賭博場所
    或聚眾賭博罪云云。
二、惟按供給賭博場所或聚眾賭博罪之成立，行為人須有意圖營
    利之犯意始克成立，所謂意圖營利，係指藉以賺取經濟上之
    利益，即俗稱之抽頭而言，苟行為人賭博之目的係經由射倖
    手段圖藉贏得財物，則非此所謂之意圖營利。且聚眾賭博罪
    ，雖不以參加賭博之不特定多數人，必須同時聚集於一處，
    共同從事賭博行為為必要，惟仍須渠等之聚賭行為為被告所
    邀聚，且其狀況已達於不特定多數人可以任意加入、退出者
    為限。經查，「加蜂電子遊藝場」係以上揭方式與不特定賭
    客相互對賭，已如前述。然其等所擺設之電子遊戲機台，猶
    如個人手足之延伸，藉此方式同時各別與機台上之賭客對賭
    ，被告丙○○、丁○○能否取得賭客押注之賭資，乃取決於
    賭客是否押中之僥倖，輸贏結果猶未可知，且此情形，亦非
    不特定之賭客可以任意加入或退出，實難認已達聚眾之程度
    。被告丙○○、丁○○除有上開論罪之與賭客對賭行為外，
    本件既乏其他積極證據，足資證明渠等另有抽頭營利之行為
    ，揆諸前揭說明，要不得遽以刑法第268 條之罪相繩。惟觀
    乎檢察官聲請簡易判決處刑意旨，當係以被告丙○○、丁○○以一擺設賭博性電玩機台與客人對賭行為，同時觸犯刑法
    第266 條第1 項前段普通賭博罪、第268 條加重賭博罪之數
    罪，其間有刑法第55條前段想像競合犯之裁判上一罪關係，
    是就此部分，爰不另為無罪之諭知，附此敘明。
據上論結，應依刑事訴訟法第452 條、第299 條第1 項前段，刑
法第28條、第266 條第1 項前段、第2 項、第42條第3 項、第38
條第1 項第2 款，刑法施行法第1 條之1 第1 項，中華民國96年
罪犯減刑條例第2 條第1 項第3 款、第7 條，判決如主文。
本案經檢察官甲○○到庭執行職務
中　　華　　民　　國　　96　　年　　12　　月　　7 　　日
                  刑事第三庭  審判長法  官  蔡國卿
                                    法  官  蔡書瑜
                                    法　官  何佩陵
以上正本證明與原本無異。
如不服本判決應於收受本判決後10日內向本院提出上訴書狀，並
應敘述具體理由，如未敘述上訴理由者，應於上訴期間屆滿後20
日內補提理由書狀於本院（均須按他造當事人之人數附繕本）「
切勿逕送上級法院」。
中　　華　　民　　國　　96　　年　　12　　月　　7 　　日
                                    書記官  鍾淑美
附錄本判決論罪之法條：
刑法第266條第1項：
在公共場所或公眾得出入之場所賭博財物者，處新臺幣30000 元
以下罰金。但以供人暫時娛樂之物為賭者，不在此限
 附表一
┌──┬─────┬───────┬───┬──────┬──┬──┬────┐
│編號│ 查扣時間 │   查扣地點   │持有人│　扣案物　  │數量│出處│沒收依據│
│    │          │              │      │            │    │    │        │
├──┼─────┼───────┼───┼──────┼──┼──┼────┤
│ 1  │96年4月18 │高雄市前鎮區草│丙○○│戰國風雲機台│1台 │警卷│刑法第26│
│    │日15時35分│衙二路481號(加│      │(9片IC)     │　  │P21 │6 條第2 │
│    │至55 分　 │蜂電子遊藝場) │      │            │　  │偵卷│項      │
│    │　        │              │      │            │    │P19 │        │
├──┼─────┼───────┼───┼──────┼──┼──┼────┤
│ 2  │同上      │同上          │同上  │超級金龍鳳機│1台 │同上│同上    │
│    │          │              │      │台（1片IC） │　  │    │        │
├──┼─────┼───────┼───┼──────┼──┼──┼────┤
│ 3  │同上      │同上          │同上  │戰象機台    │1台 │同上│同上    │
│    │          │              │      │（1片IC）   │　  │    │        │
├──┼─────┼───────┼───┼──────┼──┼──┼────┤
│ 4  │同上      │同上          │同上  │超級魔法球機│2台 │同上│同上    │
│    │          │              │      │台（2片IC） │　  │    │        │
├──┼─────┼───────┼───┼──────┼──┼──┼────┤
│ 5  │同上      │同上          │同上  │超世紀賓果機│2台 │同上│同上    │
│    │          │              │      │台（2片IC） │　  │    │        │
├──┼─────┼───────┼───┼──────┼──┼──┼────┤
│ 6  │同上      │同上          │同上  │賽馬機台    │2台 │同上│同上    │
│    │          │              │      │(分別為4片IC│　  │    │        │
│    │          │              │      │及1片IC)    │    │    │        │
├──┼─────┼───────┼───┼──────┼──┼──┼────┤
│ 7  │同上      │同上          │同上  │中華迷13機台│5台 │同上│同上    │
│    │          │              │      │（5片IC）   │　  │    │        │
├──┼─────┼───────┼───┼──────┼──┼──┼────┤
│ 8  │同上      │同上          │同上  │滿貫大亨機台│8台 │同上│同上    │
│    │          │              │      │（8片IC）   │　  │    │        │
├──┼─────┼───────┼───┼──────┼──┼──┼────┤
│ 9  │同上      │同上          │同上  │星鑽97機台  │10台│同上│同上    │
│    │          │              │      │（10片IC）  │　  │    │        │
├──┼─────┼───────┼───┼──────┼──┼──┼────┤
│10  │同上      │同上          │同上  │寄分卡5000  │20張│同上│刑法第38│
│    │          │              │      │            │　  │    │條第1 項│
│    │          │              │      │            │　  │    │第2款   │
├──┼─────┼───────┼───┼──────┼──┼──┼────┤
│11  │同上      │同上          │同上  │寄分卡1000  │27　│警卷│同上    │
│    │          │              │      │            │　　│P22 │        │
│    │          │              │      │            │    │偵卷│        │
│    │          │              │      │            │    │P19 │        │
├──┼─────┼───────┼───┼──────┼──┼──┼────┤
│12  │同上      │同上          │同上  │寄分卡500   │26　│同上│同上    │
│    │          │              │      │            │張  │    │        │
├──┼─────┼───────┼───┼──────┼──┼──┼────┤
│13  │同上      │同上          │同上  │寄分卡100   │43張│同上│同上    │
├──┼─────┼───────┼───┼──────┼──┼──┼────┤
│14  │同上      │同上          │同上  │新台幣1000元│12　│警卷│刑法第26│
│    │          │              │      │            │張  │P22 │6 條第2 │
│    │          │              │      │            │    │偵卷│項      │
│    │          │              │      │            │    │P20 │        │
├──┼─────┼───────┼───┼──────┼──┼──┼────┤
│15  │同上      │同上          │同上  │新台幣500元 │1 張│同上│同上    │
│    │          │              │      │            │　  │    │        │
├──┼─────┼───────┼───┼──────┼──┼──┼────┤
│16  │同上      │同上          │同上  │新台幣100元 │22張│同上│同上    │
│    │          │              │      │            │　  │    │        │
├──┼─────┼───────┼───┼──────┼──┼──┼────┤
│17  │同上      │同上          │同上  │值班表      │9 張│警卷│刑法第38│
│    │          │              │      │            │　  │P22 │條第1 項│
│    │          │              │      │            │    │偵卷│第2款   │
│    │          │              │      │            │    │P19 │        │
├──┼─────┼───────┼───┼──────┼──┼──┼────┤
│18  │同上      │同上          │同上  │週轉金交接表│53  │同上│同上    │
│    │          │              │      │（2本）     │張  │    │        │
├──┼─────┼───────┼───┼──────┼──┼──┼────┤
│19  │同上      │同上          │同上  │開、洗分鑰匙│2 　│警卷│同上    │
│    │          │              │      │            │    │P22 │        │
│    │          │              │      │            │    │偵卷│        │
│    │          │              │      │            │    │P20 │        │
├──┼─────┼───────┼───┼──────┼──┼──┼────┤
│20  │同上      │同上          │同上  │櫃檯鑰匙    │2　 │同上│同上    │
├──┼─────┼───────┼───┼──────┼──┼──┼────┤
│21  │96年4月18 │高雄市前鎮區草│乙○○│賭資400元   │    │警卷│無      │
│    │日        │衙二路481號對 │      │            │    │P26 │        │
│    │15時25分至│面            │      │            │    │偵卷│        │
│    │50分　　  │              │      │            │    │P20 │        │
└──┴─────┴───────┴───┴──────┴──┴──┴────┘
